【裁判字號】    89,上訴,1284
【裁判日期】    890930
【裁判案由】    懲治盜匪條例等
【裁判全文】
臺灣高等法院臺中分院刑事判決              民國八十九年度上訴字第一二八四號
    上  訴  人  臺灣臺中地方法院公設辯護人Ｉ○○
    上  訴  人
    即  被  告  辰○○  男民國.
                        住台中.
                        身分證.
    指定辯護人  本院公設辯護人  辛○○
右上訴人因懲治盜匪條例等案件，不服臺灣臺中地方法院中華民國八十九年五月廿九
日第一審判決（民國八十九年度訴字第九九七號，起訴案號：臺灣臺中地方法院檢察
署民國八十九年度偵字第五九九○號），提起上訴，本院判決如左：
    主      文
上訴駁回。
    事      實
一、辰○○意圖為自己不法之所有，或與綽號阿秋之李嘉修（民國○○○年○月○○○日生，在逃）共同意圖為自己不法之所有，基於概括之犯意，頭戴竊得之安全
    帽，並以竊得之機車作為交通工具（竊盜部分另由檢察官移送本院併辦），連續
    於附表壹編號一至二十一所示之時間、地點，或由辰○○單獨一人，或夥同李嘉
    修，攜帶西瓜刀壹把，以附表壹所載之強暴或脅迫手段，致使美利美便利商店不
    詳姓名店員、Ｇ○○○、壬○○、酉○○、申○○、丁○○、Ｈ○○、李俊青、
    天○○、乙○○○、Ｂ○○、戌○○、癸○○、甲○○、Ａ○○、丑○○、庚○○、地○○、Ｅ○○、Ｄ○○、Ｆ○○等人不能抗拒，而使之交付財物，或強取
    其財物（取得財物如附表壹所載）。辰○○另單獨一人駕騎機車，或夥同李嘉修
    共乘機車，連續於附表貳編號一至十四所示之時地，以附表貳所示之手段，搶奪
    卯○○、子○○、未○○、宙○○、戊○○、己○○、巳○○、Ｃ○○、玄○○
    、黃○○、寅○○、Ｊ○○、馮瓊芬、Ｋ○○等人所有財物（取得財物如附表貳
    所載，二人共同搶奪時，由李嘉修騎車，辰○○下手行搶），強盜及搶奪所得之
    現金朋分花用無存，其餘物品則任意棄置。嗣於八十九年一月二十九日十八時許
    ，在台中縣太平市○○路一八八號二樓，為警循線查獲，並扣得作案用之西瓜刀
    一把。
二、案經台中市警察局第四分局報請台灣台中地方法院檢察署檢察官偵查起訴。
    理      由
一、訊據上訴人即被告辰○○；矢口否認有右開犯行，辯稱，伊從未強盜或搶奪他人
    之財物，警訊中坦承犯行，係被刑求所致云云。惟查右開事實業據被告在警訊及
    偵查中供認不諱，核與被害人Ｇ○○○、壬○○、酉○○、申○○、丁○○、Ｈ
    ○○、李俊青、天○○、乙○○○、Ｂ○○、戌○○、癸○○、甲○○、Ａ○○
    、丑○○、庚○○、地○○、Ｅ○○、Ｄ○○、Ｆ○○、卯○○、子○○、凌怡
    芳、宙○○、戊○○、己○○、巳○○、Ｃ○○、玄○○、黃○○、寅○○、Ｊ
    ○○、馮瓊芬、Ｋ○○分別在警訊或偵查中指述之情節相符；而附表壹編號一之
    美利美便利商店確於右開時間被強盜，亦據證人即該商店職員午○○於本院審理
    時供述屬實，被害人酉○○於本院審理時並當庭指認，強盜者確係被告無訛，並
    有被告作案用之西瓜刀一把扣案，及被害人Ｊ○○領回被搶皮包一個、身分證一
    張之贓物領回保管書一紙附卷可證，而被告之警訊筆錄，均係在被告自由意思下
    所製作；並無刑求情事，亦據證人即製作筆錄者宇○○、陳銘煌於本院審理時結
    證屬實，即被告亦當庭供稱，該二人並無刑求情事，又被告於八十九年二月二日
    、同年月十一日、同年月十六日、同年月十七日四次經借提查證解回時，檢察官
    訊以有無刑求情事，均供稱：「沒有」，此有各該筆錄附偵查卷可證，足證被告
    之辯解，均係卸責之詞，不足採信，又部分被害人並未報案，因被告之供述，而
    查證確有被強盜情事，更足證被告之辯解不足採信，其犯行應可認定。至被告請
    求傳訊證人亥○○，以證明犯罪時間，伊都在亥○○家云云。查證人亥○○經傳
    喚未到庭，而被告與亥○○並無特殊關係，依常情應不可能寸步不離，常相左右
    ，因事證已極明確，本院認為無庸再予傳訊併此敘明。
二、核被告所為，係犯刑法第三百二十五條第一項之搶奪罪及懲治盜匪條例第五條第
    一項第一款、第二項之強盜既遂及未遂罪，強盜部分檢察官認係觸犯刑法第三百
    三十條第一、二項之加重強盜既遂及未遂罪，尚有未洽，起訴法條應予變更（強
    盜部分係屬法條競合，懲治盜匪條例第五條第一款、第二項為刑法第三百三十條
    第一、二項之特別規定，且法定刑較重，應依懲治盜匪條例第五條第一項第一款
    、第二項論處）。而被告與李嘉修間，就附表壹編號三、五、七至九、十三、十
    四、十七、十八、二十之強盜部分，及附表貳編號一、四、六、七、九、十一、
    十三、十四之搶奪部分，有犯意聯絡及行為分擔，為共同正犯。又被告先後二十
    一次強盜犯行，時間緊接，罪名同一，顯係基於概括犯意為之，為連續犯，應論
    以情節較重之附表壹編號十八部分之強盜一罪，無期徒刑依法不得加重，有期徒
    刑加重其刑。另先後十四次搶奪犯行，時間緊接，罪名同一，亦係基於概括犯意
    為之，應論以情節較重之附表貳編號一部分之搶奪一罪，依法加重其刑。再所犯
    上開二罪，犯意各別，罪質互異，應予分論併科。
三、原審以被告罪證明確，適用懲治盜匪條例第五條第一項第一款、第八條，刑法第
    廿八條、第五十六條、第三百廿五條第一項、第五十一條第五款、第卅八條第一
    項第二款，審酌被告已有多項少年非行（見卷附被告全國前案紀錄表），仍不知
    悔改，又連續持刀強盜、機車搶奪，惡性非輕，及其犯罪動機、手段、所生危害
    、犯罪後態度等一切情狀，強盜罪量處以有期徒刑九年，搶奪罪量處以有期徒刑
    一年八月，並定其執行刑為有期徒刑十年，又以扣案之西瓜刀一把，為被告所有
    供犯罪所用之物，依法予以宣告沒收，另附表壹部分被告強盜所得之現金，均經
    被告及共犯李嘉修朋分花用無存，因不予諭知發還被害人，經核並無違誤，被告
    上訴意旨否認犯罪，為無理由，應予駁回。原審公設辯護人上訴意旨略稱：根據
    刑事訴訟法第一百六十三條第一項之規定「法院因發現真實之必要，應依職權調
    查證據。」，又被告之自白不可作為有罪判決之唯一證據，證人於審判外之陳述
    ，除法律有規定外，不得做為證據（刑事訴訟法第一百五十六條、第一百五十九
    條），是即便被告於警訊或偵查中坦承，而被害人也於警訊或偵查中指證確鑿，
    然因為被害人即證人並未於原審審理時到庭作證，尚不足據為不利被告之認定云
    云。查我國刑事訴訟法採自由心證主義，對於證據之種類並沒有限制，是以被害
    人在警局之陳述，自得採為認定犯罪事實之證據資料，此與刑事訴訟法第一百五
    十九條之情形並不相同，在警局訊問中之陳述，既經顯示於公判庭，提示予上訴
    人辯論，則依刑事訴訟法第一百六十五條規定，已就此有所調查，得採為證據（
    見最高法院七十二年台上字第一二○三號判決），原審公設辯護人認被害人未於
    審理時到庭陳述，即不得作為證據，似有誤會，其上訴亦無理由，應予駁回。
據上論斷，應依刑事訴訟法第三百六十八條，判決如主文。
本案經檢察官丙○○到庭執行職務。
中      華      民      國     八十九     年      九      月    三十    日
                                   臺灣高等法院臺中分院刑事第九庭
                                         審判長法  官  胡  森  田
                                               法  官  康  應  龍
                                               法  官  趙  春  碧
右正本證明與原本無異。
如不服本判決應於收受送達後十日內向本院提出上訴書狀，其未述上訴之理由者並
得於提起上訴後十日內向本院補提理由書（均須按他造當事人之人數附繕本）。
                                               書記官  陳  曉  青
中      華      民      國     八十九     年      十      月     三     日
附表壹：
編號  犯罪時間     犯罪地點    被害人  損失財物  行為人  犯罪手段
一    八十八年十   台中市太原  不詳姓  現金一千  辰○○  辰○○頭戴安全帽
      月中旬某日   路一段二三  名店員  二百元            ，手持西瓜刀，喝
      二十一時二   六號一樓美                            令不詳姓名店員不
      十分許       利美便利商                            准動，使其不能抗
                   店                                    拒。強取收銀機內
                           現金一千二百元。
二    八十八年十   台中市瀋陽  劉賴淑  三千元    辰○○  辰○○頭戴安全帽
      月十八日二   路一段一五  霞                        ，手持西瓜刀，進
      十一時四十   四號臭豆腐                            入店內，見劉賴淑
      五分許       專賣店                                霞自廁所出來，即
                                                         喝令不准動，使劉
                                                         賴淑霞不能抗拒，
                                                         強取碗櫥內之現金
                                                         三千元。
三    八十八年十  台中市福順  壬○○  一萬五千  辰○○   李嘉修在外把風，
      月底某日十  路一四六號          元        李嘉修   辰○○頭戴安全帽
      九時許。    宜昌便利商                             ，手持西瓜刀入內
                  店。                                   ，喝令壬○○不准
                                                   動，使壬○○不能
                                                         抗拒，打開收銀機
                                                         由辰○○強取現金
                                                         一萬五千元。
四    八十八年十  台中市忠義  酉○○  無        辰○○   辰○○頭戴安全帽
      一月八日四  街一一八號                             ，手持西瓜刀，入
      時許。      尚客茶棧。                             內喝令酉○○交出
                                                         財物，因酉○○以
                                                         椅子丟向辰○○，
                                                         辰○○逃走而未得
                                                         逞。
五    八十八年十  台中市西安  申○○  二千八百  辰○○   李嘉修在外把風，
      一月十五日  街一三０巷          七十四元  李嘉修   辰○○頭戴安全帽
      六時四十五  一號星座便               ，手持西瓜刀，入
      分許。      利超商。                               內喝令申○○不准
                                                         動，使申○○不能
                                                         抗拒，強取收銀機
                                                         內之現金二千八百
                                                         七十四元。
六    八十八年十  台中市上安  丁○○  無        辰○○   辰○○頭戴安全帽
      一月八日四  路五五號富                             ，手持西瓜刀入內
      時許。      利屋便利超                             ，因丁○○高喊搶
                  商。                                   劫，且店內適有多
                                                         名客人，辰○○見
                                                         狀奪門而出，而未
                                                         得逞 。
七    八十八年十  台中市西屯  Ｈ○○  三千五百  辰○○   辰○○、李嘉修分
      一月二十四 路三段一七          元        李嘉修   持西瓜刀及警棍，
      日零時三分  九號全家便                             入內喝令Ｈ○○不
      許。        利商店。                               准動，使Ｈ○○不
                                                         能抗拒，強取收銀
                                                         機內之現金三千五
                                                         百元。
八   八十八年十   台中市逢甲  李俊青  四千五百  辰○○   李嘉修在外把風。
     一月二十六   路二十巷十          元        李嘉修   辰○○持西瓜刀入
     日零時三十   二號逢泰便                             內，喝令李俊青交
     分許         利超商。                               出財物，使李俊青
                                                         不能抗拒，交付現
                                                         金四千五百元。
九   八十八年十   台中市中工  天○○  一萬三千  辰○○   李嘉修負責把風，
     一月二十九   三路一五一          四百六十  李嘉修   辰○○持西瓜刀架
     日四時五十   號一統便利          一元               在天○○頸部，押
     分許。       超商。                                 入櫃台，使天○○
                                                         不能抗拒，自收銀
                                                         機拿出現金一萬三
                                                         千四百六十一元交
                                                         予辰○○。
十   八十八年十  台中市四平  王葉彩   一千元    辰○○   辰○○持西瓜刀架
     一月底某日  路四七號前  蓮                          住乙○○○頸部，
     四時二十分  麵攤。                                  使乙○○○不能抗
     許。                                                拒，交付現金一千
                                                         元。
十一 八十八年十  台中市文華  Ｂ○○  二千五百  辰○○    辰○○持西瓜刀入
     二月三日十  路一三八巷          元                  內，將西瓜刀放在
     五時五十分  二十號生活                              櫃台上，喝令陳秋
     許。        彩家便利超                              月交出財物，使陳
                 商。                                    秋月不能抗拒，交
                                                         出現金一千五百元
                                                         。
十二 八十八年十  台中市櫻城  戌○○  八千元    辰○○    辰○○持西瓜刀入
     二月五日四  五街三三號                              內，喝令戌○○交
     時許。      您好便利超                              出財物，使戌○○
                 商                                      不能抗拒，交付現
                                                         金八千元。
十三 八十八年十  台中市陳平  癸○○  無        辰○○    李嘉修負責把風，
     二月五日二  路六十巷十                    李嘉修    辰○○持西瓜刀入
     十一時五十  七號九禾品                              內，因癸○○見狀
     分許。      商行。        趁機跑出店外，而
                                                         未得逞。
十四 八十八年十  台中市僑光  甲○○  無        辰○○    李嘉修負責把風，
     二月六日二  路六九號無                    李嘉修    辰○○持西瓜刀入
     十二時許。  店名雜貨店                              內，甲○○見狀，
                                                         猛力將辰○○推出
                                                         屋外，而未得逞。
十五 八十八年十  台中市中工  Ａ○○  無        辰○○    辰○○持西瓜刀入
     二月七日一  二路一五０                              內，Ａ○○見狀逃
     時許。      號萊爾富便                              跑，辰○○未搶得
                 利超商。                                財物即行離去。
十六 八十八年十  台中市文華  丑○○  六千元    辰○○    辰○○持西瓜刀架
     二月十二日  路一０二號                              在丑○○頸部，喝
     五時許。    全家便利超                              令丑○○打開收銀
        商。                                    機。強取現金六千
                                                         元。
十七 八十八年十  台中市河南  庚○○  無        辰○○    李嘉修負責把風，
     二月十七日  路二段三０                    李嘉修    辰○○持西瓜刀入
     三時許。    一巷七二號                              內，架住李玫憲頸
                 保田屋超商                              部，庚○○趁隙與
                 。                                      辰○○發生扭打，
                                                         辰○○見庚○○奮
                                                         力抵抗，以西瓜刀
                                                         揮砍庚○○，致李
                                                         政憲頭部右側及下
                                                         巴受傷後逃逸。
十八 八十八年十  台中市至善  地○○  一萬七千  辰○○    辰○○持西瓜刀架
     二月初某日  路一二一巷          五百元  李嘉修    在地○○頸部，押
     四時許。    二號悅水泡                              地○○進入廁所，
                 沬紅茶店。                              強取地○○身上之
                                                         現金五千五百元，
                                                         李嘉修則搜括收銀
                                                         機內之現金一萬二
                                                         千元。
十九 八十九年一  台中市櫻花  Ｅ○○  五千三百  辰○○    辰○○持西瓜刀，
     月一日二十  路九十號樂          餘元                喝令Ｅ○○交出現
     二時三十七  富多便利超                              金，使Ｅ○○不能
     分許。      商。                                    抗拒，辰○○於取
                                                         得現金五千三百餘
                                                         元後逃逸。
二十 八十九年一  台中縣太平  Ｄ○○  二千六百  辰○○    李嘉修在外把風，
月十一日六  市○○路五          元        李嘉修    辰○○持西瓜刀入
     時許。      二五號統一                              內，脅迫Ｄ○○，
                 便利超商。                              致使不能抗拒，而
                                                         交付現金二千六百
                                                         元。
二一 八十九年一  台中縣太平  Ｆ○○  八千元    辰○○    辰○○持西瓜刀入
     月二十一日  市○○路二                              內，砍傷Ｆ○○，
     四時五十分  六號二七便                              致Ｆ○○虎口韌帶
     許。        利超商。                                斷掉不能抗拒，而
                                                         強取收銀機內現金
                                                         八千元。
附表貳：
編號  犯罪時間  犯罪地點     被害人  損失財物      行為人    犯罪手段
一    八十八年  台中市西     卯○○  皮包一個（內  辰○○    辰○○、李嘉
      十一月四  安街二七             有現金三千元  李嘉修    修共乘機車，
      日十四時  七巷二七             、身分證、汽            趁被害人疏於
      許。      號前。               機車駕照、健            防範之際自後
                                     保卡各一張、            搶奪。
                                     行動電話一支
                                     、提款卡三張
                                     ）。
二   八十八年  台中市西     子○○   手提袋一個（  辰○○    辰○○駕騎機
     十一月六  安街二七              現金一千三百            車，趁被害人
     日二十三  七巷二七              元、身分證、            疏於防範之際
    時二十分  號前。                機車駕照、提            自後搶奪。
     許。                            款卡、健保卡
                                     、學生證各一
                                     張、行動電話
                                     一支）。
三  八十八年  台中市西      未○○   皮包一個（內  辰○○    同編號二。
    十一月七  屯路二段               有身分證、汽
    日九時四  二０八巷               車駕照各一張
    十分許。  三一號前               、提款卡三張
              。                     信用卡四張、
                                     支票一本、行
                                     動電話一支、
                                     印章一枚、互
                                     助會存摺三本
                                     ）。
四  八十八年  台中市福      宙○○   皮包一個（內  辰○○    同編號一。
    十二月一  上巷二五               有身分證、信  李嘉修
    日五時五  一弄五四               用卡、提款卡
    十分許。  號前                   各一張、金戒
                                     指一個、印章
                                     二枚、現金二
                                     千元）。
五  八十八年  台中市忠     戊○○    皮包一個（內  辰○○    同編號二。
    十二月二  義街、大               有身分證一張
    日三時許  弘三街口               、血玉一個）
    。        。                     。
六  八十八年  台中市西     己○○    手提皮包一個  辰○○    同編號一。
    十二月二  屯路、重               （內有金項鍊  李嘉修
    日四時二  慶路口                 、行動電話、
    十分許。                         提款卡、信用
                                     卡、身分證及
                                     化粧品）。
七  八十八年  台中市河     巳○○    背包一個（內  辰○○    同編號一。
    十二月三  南路、福               有學生證、身  李嘉修
    日二十時  上巷口。               分證各一張及
    三十分許                         書四本）。
    。
八  八十八年  台中市甘     Ｃ○○    皮包一個（內  辰○○    同編號二。
    十二月七  肅路、成               有提款卡三張
    日三時許  都路口。               、健保卡二張
    。                               、身分證一張
   行動電話一支
                                     、現金三千餘
                                     元）。
九  八十八年  台中市四     玄○○    手提皮包一個  辰○○    同編號一。
    十二月九  川路一二               （內有身分證  李嘉修
    日五時十  ０巷十二               、汽機車駕照
    分許。    號前                   、健保卡各一
                                     張、行動電話
                                     一支、提款卡
                                     三張、信用卡
                                     二張）。
十  八十八年  台中市東     黃○○    皮包一個（內  辰○○    同編號二。
    十二月十  興路二段               有身分證、機
    日二十一  二五巷三               車駕照、行照
    時許。    八號前。               健保卡、購物
                                     證各一張、現
                     金二百元）。
十一八十八年  台中市河     寅○○    手提袋一個（  辰○○    同編號一。
    十二月十  南路、大               內有身分證、  李嘉修
    一日九時  業路口。               駕照、提款卡
    二十分許                         、客戶保險收
    。                               據、行動電話
                                     及現金二千元
                                     ）。
十二八十八年  台中市清     Ｊ○○    手提袋一個（  辰○○     同編號二。
    十二月十  海路、至               內有身分證、
    四日二十  善路口。               信用卡、提款
    三時十分                         卡及現金二萬
    許。                             五千元）。
十三八十八年  台中市忠     馮瓊芬    手提袋一個（  辰○○     同編號一。
    十二月十  義街、大               內有行動電話  李嘉修
    八日十一  有街口。               一支、現金二
    時四十五                         千七百餘元）
    分許。                           。
十四八十八年  台中市寧     Ｋ○○    皮包一個（內  辰○○     同編號一。
    十二月二  夏路、漢               有身分證、信  李嘉修
    十八日二  口路口。               用卡各二張、
    時二十五                         機車駕照、提
    分許。                           款卡各一張、
                                     行動電話一支
                                     ）。
附錄論罪科刑法條
刑法第三百二十五條第一項
意圖為自己或第三人不法之所有，而搶奪他人之動產者，處六月以上五年以下有期徒
刑。
懲治盜匪條例第五條第一項
有左列行為之一者，處無期徒刑或七年以上有期徒刑。
一、意圖為自己或第三人不法之所有，以強暴、脅迫、藥劑、催眠術或他法致使不能
    抗拒而取他人之物或使其交付。
                                                                        Ｄ


司法院資訊處製作；財團法人民間司法改革基金會備份。
